臺灣嘉義地方法院刑事判決　　　　　　　 94年度訴字第252號
公　訴　人　臺灣嘉義地方法院檢察署檢察官
被　　　告　丁○○
選任辯護人　陳信宏律師
被　　　告　乙○○
上列被告等因偽造文書案件，經檢察官提起公訴（93年度偵字第
7283 號），本院判決如下：
    主  文
丁○○共同意圖為自己不法之所有，以詐術使人將本人之物交付
，處有期徒刑肆月，如易科罰金，以佰元折算壹日。緩刑貳年
。
乙○○無罪。
    事  實
一、緣丙○○（本院另行判決）於民國93年9月間，代甲○○向
    中國信託商業銀行股份有限公司（下稱中國商銀）申辦信用
    卡，經中國商銀於同月13日核卡後，以掛號寄出。惟丙○○
    竟基於為自己不法所有之概括犯意，先於同月16日至甲○○
    址設嘉義市○○街15號6樓之2之住所等候，於中華郵政股份
    有限公司某送遞信件之郵務士送達中國商銀核發之卡號
    0000-0000-000 0-0000號信用卡至上址時，向該郵務士佯稱
    其係甲○○本人，並以自行盜刻之印章偽造「甲○○」之署
    押1枚在掛號信件收執聯，使該郵務士陷於錯誤，而交付上
    揭信用卡。丙○○得手後，於同日不詳時間開啟上揭信用卡
    使用，並於該信用卡背面上偽造「甲○○」之署押1枚後，
    依巨報廣告單上丁○○所刊登之「刷卡換現金」廣告內容指
    示，與丁○○取得聯繫，丁○○不知丙○○欲以他人之卡「
    刷卡換現金」，但知丙○○無履行付款之意願，竟與丙○○
    基於共同意圖為彼等不法所有之犯意聯絡，至嘉義市○○路
    642號之「一分利量販生活館」，在中國商銀尚未接獲持卡
    人甲○○掛失遭竊之信用卡前，由丙○○持上揭信用卡購買
    臺灣啤酒82箱，金額總計新臺幣（下同）4萬9,000元，並於
    信用卡簽單上偽造「甲○○」之署押1枚之方式，施用詐術
    ，使收銀人員陷於錯誤，誤認為「甲○○」本人刷卡消費，
    而交付售價4萬9000元之臺灣啤酒82箱，致生損害於甲○○
    本人與發卡銀行中國商銀對於消費款項之支付及付款事宜之
    正確性，丁○○於取得上開82箱臺灣啤酒之提貨單後，立即
    支付丙○○現金4萬5,000元。
二、案經中國商銀訴由嘉義市警察局報請臺灣嘉義地方法院檢察
    署檢察官偵查起訴。
    理  由
壹、有罪部分：
一、上開犯罪事實業據被告丁○○坦白承認（見本院94年10月12
    日審判筆錄），且經同案被告丙○○及證人甲○○於警訊時
    陳述明確（見嘉義市警察局警2刑字第0930032557號卷第1-2
    頁、第14-15頁），另有信用卡簽單、巨報廣告影本、提貨
    單、統一發票、估價單（見上開警卷16-18頁）各一紙附卷
    可稽，被告上開自白，與事實相符，堪予採信。本件事證已
    臻明確，被告丁○○犯行堪以認定。
二、核被告丁○○所為，係犯刑法第339條第1項之詐欺取財罪。
    又被告丁○○與被告丙○○間，就上開詐欺行為有犯意聯絡
    及行為分擔，為共同正犯。爰審酌被告丁○○犯罪之動機乃
    貪圖小利，智識程度不高、及因犯罪所造成之危害，又坦承
    犯行，犯後態度良好等一切情狀，量處如主文所示之刑，並
    諭知易科罰金之折算標準，以資懲儆。末查，被告未曾受有
    期徒刑以上之宣告，有臺灣高等法院被告前案紀錄表附卷可
    稽，因一時失慮，而觸犯本案犯行，又經捐款予嘉義市社會
    局低收入戶1萬元，表示悔意，經此刑之教訓，當知所警惕
    ，而無再犯之虞，本院認為前開刑之宣告，以暫不執行為適
    當，爰宣告緩刑2年，以啟自新。
貳、無罪部分：
一、公訴意旨略以：同案被告丙○○與丁○○，至具有共同犯意
    聯絡之被告乙○○所經營址設嘉義市○○路642號之「一分
    利量販生活館」，在中國商銀尚未接獲持卡人甲○○掛失遭
    竊之信用卡前，持上揭信用卡購買臺灣啤酒82箱，金額總計
    4萬9,000元，被告丙○○並於信用卡簽單上偽造「甲○○」
    之署押1枚，足以生損害於甲○○本人與發卡銀行中國商銀
    對於消費款項之支付款項等簽帳消費付款事宜之正確性，被
    告乙○○並要求被告丙○○若為銀行詢問則應答以：「所購
    買係29吋電視機」等語，因認被告乙○○與被告丙○○、丁○○共犯詐欺取財罪云云。
二、按犯罪事實應依證據認定之，無證據不得推定其犯罪事實。
    又不能證明被告犯罪者，應諭知無罪之判決，刑事訴訟法第
    154條、第301條第1項分別定有明文。又按事實之認定，應
    憑證據，如不能發現相當證據，或證據不足以證明，自不能
    以推測或擬制之方法，以為裁判基礎；認定不利於被告之事
    實，應依積極證據，苟積極證據不足為不利於被告事實之認
    定時，即應為有利於被告之認定，更不必有何有利之證據，
    最高法院40年台上字第86號、30年上字第816號判例足資參
    照。
三、本件公訴人認被告乙○○涉有詐欺取財犯行，無非同案被告
    丙○○之供述及中國商銀94年4月27日函覆稱：上開信用卡
    交易未經電話確認取得授權碼為依據。訊據被告乙○○堅決
    否認有何詐欺取財犯行，並辯稱：當天丙○○確實是購買82
    箱臺灣啤酒，並沒有交代他在銀行查詢時要表示是購買電視
    機，且於開立提貨單後，啤酒已正常出貨，因為剛開店不久
    ，不太會看信用卡，所以1萬元以上的交易，都會向銀行確
    認等語。經查：
（一）被告乙○○經營之一分利量販店，規模不小，且於93年8
      、9月間剛開幕，正舉行特賣活動等情，有量販店之海報
      可稽，且同案被告丁○○亦以證人身份證稱：「（為何選
      擇一分利量販店？）因為剛開幕，有特價。（特價品有哪
      些？）啤酒有特價，而且比較好賣。（當時賣多少？）五
      百八十幾或五百九十幾。我記得是買了82箱。（當時乙○○或是丙○○刷卡時，有無打電話？）我有看到丙○○在
      聽電話，丙○○後來跟我說是在確認身分，他說老闆娘不
      放心。（乙○○有無跟丙○○說有人問，要說是買電視？
      ）沒有，我就是要買啤酒，他刷不出來，我就不買。」等
      語；又證人戊○○即一分利量販店出貨之人員證稱：「（
      當天有無搬運82箱啤酒？）有。（搬到何處？貨車。（是
      否記得詳細數目？）82箱。（為何記得這麼清楚？）因為
      數量蠻大的。平常都是1、2箱。」等語明確，並有估價單
      （載明貨品為啤酒82箱）、發票各1紙附卷可稽，顯然當
      日被告乙○○確實有出售82箱之臺灣啤酒，而不是由同案
      被告丙○○刷卡後，同意直接由其換領現金。
（二）又上開交易雖然不需取得銀行授權碼，有中國商銀之回函
      可參，然於交易當時，被告乙○○曾要求被告丙○○撥打
      電話確認身份等情，已據被告丁○○證述明確，縱然依銀
      行之資料顯示該筆交易不需取得授權碼，然亦可能是中國
      商銀留存之電話記錄不完整，或被告乙○○當天僅是要求
      確認持卡人身份，而非取得授權碼，故未留下相關之記錄
      ；況縱使被告乙○○辯稱：當日交易時曾撥打電話給銀行
      確認持卡人身份等情，為其杜撰之詞，實則，該筆交易本
      不需要取得授權碼，即可完成刷卡程序，被告乙○○又豈
      有虛構此部分辯解，而陷自己於不利之理？是難僅依中國
      商銀之留存資料中，無法確認被告乙○○於交易時是否曾
      撥打電話，即推論被告乙○○有與被告丁○○、丙○○共
      同詐欺取財之情形。
（三）再者，被告丙○○雖於偵查中供稱：「（是何人告訴你如
      銀行詢問，則回答所刷物品為電視機？）是乙○○。她在
      刷之前有特別交代過。（乙○○、丁○○表示是買啤酒，
      有何意見？）我沒有刷啤酒，當天也沒有提到任何刷啤酒
      的事。（乙○○是否有看到丁○○將現金交給你？）他應
      該知道，我不確定他有無看到，因為我們到外面給錢，就
      是怕有人看到。」云云，然與被告丙○○一同至一分利量
      販店刷卡之被告丁○○則供稱：是購買82箱啤酒等語，且
      上開啤酒確實有出貨，已如上述。被告丙○○實可能因為
      僅在意是否可以換取現金，而未去注意購買之物品為何。
      再者，若被告乙○○並未賣出任何貨物，而僅是讓被告丙○○刷卡換現金，又何以係由被告丁○○將現金45000元
      交付被告丙○○，而非在刷卡後由店主即被告乙○○直接
      交付？更可見，被告乙○○當日乃確實售出82箱啤酒無疑
      。再者，被告乙○○當日既然是出售82箱啤酒，且購買啤
      酒或電視機對發卡銀行而言均無不同，又何需交代被告丙○○於銀行詢問時答覆係購買電視機，更可見被告丙○○
      所述不合理之處。
（四）是被告乙○○並無施詐術行為，以假買賣之方式，向發卡
      銀行詐取交易款項之情形，亦無證據證明被告乙○○知悉
      被告丙○○係持甲○○之信用卡消費，自難認與被告丙○○、丁○○間有詐欺之犯意聯絡，而為共同正犯，揆諸前
      開說明，尚難以詐欺取財之罪名相繩。此外，本院復查無
      其他積極證據，足認被告乙○○確有公訴人所指之犯行，
      本件應屬不能證明被告乙○○犯罪，應依法為無罪判決之
      諭知。
據上論斷，應依刑事訴訟法第299條第1項前段、第301條，刑法
第28條、第339條第1項、第74條第1款、第41條第1項前段，罰金
罰鍰提標準條例第1條前段、第2條，判決如主文。
本案經檢察官王振名到庭執行職務
中　　華　　民　　國　　94　　年　　10　　月　　26　　日
                  刑事第二庭   審判長  法  官  夏金郎
                                       法  官  盧鳳田
                                       法　官　洪嘉蘭
上列正本證明與原本無異。
如不服本判決，應於判決送達後10日內向本院提出上訴狀（應附
繕本）。告訴人或被害人如對於本判決不服者，應具備理由請求
檢察官上訴，其上訴期間之計算係以檢察官收受判決正本之日期
為準。
中　　華　　民　　國　　94　　年　　10　　月　　26　　日
                        　　書記官　吳明蓉
附錄法條：
中華民國刑法第339條第1項
意圖為自己或第三人不法之所有，以詐術使人將本人或第三人之
物交付者，處5年以下有期徒刑、拘役或科或併科1千元以下罰金
。
